臺灣高等法院高雄分院刑事判決　　　　 94年度上易字第420號
上　訴　人　臺灣高雄地方法院檢察署檢察官
被　　　告　甲○○
上列上訴人因被告竊盜案件，不服臺灣高雄地方法院93年度易字
第1594號中華民國94年5 月16日第一審判決（起訴案號：臺灣高
雄地方法院檢察署93年度偵字第18022 號；併辦案號：同署94年
度偵字第3428號），提起上訴，及移送併辦（案號：同署94年度
偵字第12844 號），本院判決如下：
    主  文
原判決撤銷。
甲○○連續竊盜，累犯，處有期徒刑柒月。扣案之鑰匙壹支沒收
。
    事  實
一、甲○○前於民國90年間因違反毒品危害防制條例案件，經原
    審法院以90年度訴字第2944號判決應執行有期徒刑1 年確定
    ，於92年9 月14日縮刑期滿執行完畢。詎仍不知悔悟，復基
    於意圖為自己不法所有之概括犯意，連續為下列竊盜犯行：
  (一)於93年9 月3 日20時許，行經高雄縣美濃鎮○○○段月光山
    夜市○道路時，見平日為吳錦尚所使用，登記為劉連招所有
    之車牌號碼K3-1841 號自小貨車（價值約新台幣﹝下同﹞9
    萬元）停放該處，即持其所有之自備鑰匙1 支（業已丟棄）
    開啟該車車門，並破壞鎖頭後（毀損部分未據告訴），以接
    線啟動電源之方式竊取該車得手後供己代步使用，並將該車
    車牌丟棄於高雄縣美濃鎮某處。嗣於同年月6 日上午9 時20
    分許，在高雄縣旗山鎮○○○路93號旁空地欲發動該車時，
    為警盤詰查獲。
  (二)於93年11月某日，在高雄縣旗山鎮○○路228 號吳承翰住處
    ，竊取開飲機及電熱爐各1 台（侵入住宅部分未經告訴）。
    及至同年11月29日下午2 時許，甲○○與不知情之陳文清共
    乘機車後載上開竊取之物，在高雄縣內門鄉永富村安興19號
    前為警查獲。
  (三)於94年1 月25日7 時前某時，在高雄縣六龜鄉○○路164-3
    號騎樓地前，持其所有之自備鑰匙1 支，竊取停放於該處乙
    ○○所有車牌號碼PKT-728 號重型機車（價值約5,000 元）
    ，得手後供己騎乘使用。嗣於同年月29日20時30分許，騎乘
    該機車行經高雄縣旗山鎮○○街66巷5 號前時，為警查獲，
    並扣得其所有供竊盜機車所用之上揭鑰匙1 支。
二、經高雄縣政府警察局旗山分局報請臺灣高雄地方法院檢察署
    檢察官偵查起訴及移送併辦。
    理  由
壹、證據能力部分：
一、按被告以外之人於審判外之陳述，雖不符刑事訴訟法第159
    條之1 至第159 條之4 之規定，而經當事人於審判程序同意
    作為證據，法院審酌該言詞陳述或書面陳述作成時之情況，
    認為適當者，亦得為證據，刑事訴訟法第159 條之5 第1 項
    定有明文。查：被害人吳錦尚、乙○○、吳承翰、魏博義，
    及證人簡燕梯、陳文清於司法警察調查中所為之陳述，為被
    告以外之人於審判外之陳述，屬於傳聞證據，且公訴人於審
    判程序中並未聲請傳喚上開被害人及證人作證，亦不存在其
    於司法警察調查中所為之陳述，與審判中不符之情形；另證
    人詹英才、黃瑛鴻於警詢時之陳述，經核其2 人於原審證述
    情節一致，亦不符合前揭規定之情事，惟公訴人及被告於本
    院準備程序均已同意以前開被害人及證人於司法警察調查中
    所為之陳述，作為證據，本院審酌該言詞陳述作成時之證據
    取得過程形式上並無瑕疵，且與待證事實具有關連性等情況
    ，認為適當，應認得為證據，而有證據能力，合先敘明。
貳、實體部分：被告甲○○（下稱被告）經合法傳喚未到庭，惟
    查：
一、前揭事實(一)、(三)所示犯罪事實，已經被告於原審及本院準備
    程序時坦承不諱，核與被害人吳錦尚、乙○○於警詢時指訴
    渠等遭竊之情節相符，並經證人簡燕梯供證屬實，復有扣押
    筆錄暨扣押物品目錄表、贓物認領保管收據（單）各2 紙、
    車輛竊盜、車牌失竊資料個別查詢報表－查詢車輛認可資料
    、高雄縣警察局車輛失竊證明單、車輛尋獲通報單各1 紙及
    查獲照片10幀在卷足稽。此外，復有被告所有供行竊所用之
    鑰匙1 支扣案為憑。是被告之自白核與事實相符，堪予採信
    。
二、前揭事實(二)所示犯罪事實，被告於本院準備程序雖否認犯行
    ，辯稱：該開飲機及電熱爐是他家中所有之物，當天是要載
    去賣掉云云。惟查：被告於警詢時供稱：當天中午11時許，
    陳文清到我家，不久我騎機車載他外出到他家吃飯，飯後我
    就載陳文清到我家載開飲機及電熱爐要去變賣之語（警卷第
    3 頁），而證人陳文清於警詢時則陳稱：我早上11時許騎機
    車至被告住處，後由被告騎他的機車載我到我家吃飯，之後
    被告要我陪他前往資源回收場取回寄放於該處之開飲機及電
    熱爐各1 個時，為警查獲等語（警卷第7 頁），經核其2 人
    供述情節不符，佐以證人陳文清另供述：是被告邀我至該資
    源回收場途中，告訴我說該物品是他先前拿去資源回收場要
    變賣，因資源回收場發現該物品可疑，不敢回收，便叫被告
    取回之語，是依證人陳文情之供述，並無從證明該物品是當
    天被告從家中拿取要去變賣之情，另員警向被告母親查證結
    果，被告母親亦否認該物品是其家中之物，此觀被告及證人
    陳文清之警詢筆錄自明，足徵該開飲機及電熱爐確非被告家
    中之物已明，而上開開飲機及電熱爐是被害人吳承翰所有，
    於前揭時地失竊之物，亦經被害人吳承翰於警詢時指述明確
    ，並有贓物認領保管單、照片2 張附卷可稽，被告所辯上情
    ，顯非實情，委不足採。此部分事實事證明確，亦堪認定。
三、核被告所為，係犯刑法第320 條第1 項竊盜罪。被告前後多
    次竊盜犯行間，時間緊接，所犯構成要件相同，顯係基於概
    括犯意反覆實施，為連續犯，應依刑法第56條規定論以一罪
    。事實(二)、(三)所示犯罪事實雖未經起訴，惟此部分事實與前
    揭論罪科刑之事實(一)所示之犯罪事實，具有連續犯之裁判上
    一罪關係，應為起訴效力所及，本院自得併予審理。再查被
    告前因違反毒品危害防制條例案件，經原審法院以90年度訴
    字第2944號判決應執行有期徒刑1 年確定，於92年9 月14日
    縮刑期滿執行完畢，有臺灣高等法院被告全國前案紀錄表1
    份附卷足憑，其於有期徒刑執行完畢後，5 年以內再犯本案
    有期徒刑以上之罪，為累犯，應依刑法第47條規定加重其刑
    。
四、原審據以論處被告罪刑，固非無見；惟查：原判決未及就移
    送併辦部分即事實(二)所示犯行予以審理，容有未洽。檢察官
    以此事由上訴，指摘原判決不當，為有理由，自應由本院將
    原判決撤銷改判。爰審酌被告正值青壯年，本可期其自食其
    力，不貪取非分之財，詎仍連續行竊，顯乏尊重他人財產權
    益之觀念，心存僥倖，應予非難，惟念其所竊得之物業經被
    害人領回，被害人所受損失尚屬有限等一切情狀，量處如主
    文所示之刑。至扣案之鑰匙1 支，係被告所有，供事實(一)所
    示竊盜犯行所用之物，業據被告供承在卷，爰依刑法第38條
    第1 項第2 款宣告沒收之。事實(三)所示竊盜犯行所用之鑰匙
    1 支，業已丟棄，亦經被告供承在卷，且復無證據證明現仍
    尚存在，為免將來執行上之困難，爰不另為沒收之宣告，附
    此敘明。
五、移送併辦意旨（臺灣高雄地方法院檢察署94年度偵字第1189
    5 號）略以：被告與陳志青（業經原審法院以94年度易字第
    301 號判處有期徒刑1 年10月）共同基於意圖為自己不法所
    有之概括犯意聯絡，先於94年1 月14日某時，因見林白霜所
    有之車牌號號碼NXZ- 817號重型機車停放於高雄縣旗山鎮○
    ○路395 巷1 弄1 號前，無人看管，認有機可趁，乃推由被
    告下手竊取之，得手後，二人旋共乘上開竊得之機車，於同
    日6 時許至高雄縣旗山鎮○○○路300 巷27弄4 號前，由陳
    志青持被告所有攜帶於其身上之客觀上足以為凶器使用之油
    壓剪1 把，以剪斷電纜線之方式，竊取詹昆才所有置於車牌
    號碼N3-2645 號自小貨車上之電纜線30公尺（價值約2 萬元
    ），得手後，尚未離去之際，為詹昆才之員工黃瑛鴻發現並
    通知詹昆才，2 人共同將陳志青逮捕後報警查獲，並得上開
    被告所有供陳志青共同行竊所用之油壓剪1 把，被告則趁機
    逃逸，因認被告此部份犯行亦分別涉有刑法第320 條第1 項
    之竊盜罪嫌及同法第321 條第1 項第3 款之攜帶兇器竊盜罪
    嫌云云，並與本件起訴之竊盜犯行，有裁判上一罪之連續犯
    關係，請求併予審理。惟查：
  (一)按犯罪事實應依證據認定之，無證據不得認定犯罪事實；又
    不能證明被告犯罪或其行為不罰者，應諭知無罪之判決，刑
    事訴訟法第154 條第2 項、第301 條第1 項分別定有明文。
    再按認定不利於被告之事實，須依積極證據，苟積極證據不
    足為不利於被告事實之認定時，即應為有利於被告之認定；
    且事實之認定，應憑證據，如未能發現相當證據，或證據不
    足以證明，自不能以推測或擬制之方法，以為裁判基礎；而
    認定犯罪事實所憑證據，雖不以直接證據為限，間接證據亦
    包括在內；然而無論直接或間接證據，其為訴訟上之證明，
    須於通常一般之人均不致有所懷疑，而得確信其為真實之程
    度者，始得據為有罪之認定，若其關於被告是否犯罪之證明
    未能達此程度，而有合理性懷疑之存在，致使無從形成有罪
    之確信，根據「罪證有疑，利於被告」之證據法則，即不得
    遽為不利被告之認定，最高法院30年上字第816 號、40年臺
    上字第86號、76年臺上字第4986號則分別著有判例。
  (二)移送併辦意旨係以：共犯陳志青於警詢及偵查中之供述、證
    人詹昆才、黃瑛鴻、魏博義於警詢中之證述、贓物認領保管
    單、委託書、查獲照片及扣案之油壓剪1 把等為其主要論據
    。訊據被告堅詞否認有為此部份犯行，辯稱：伊並未與證人
    陳志青共同竊取上開車牌號號碼NXZ- 817號重型機機及電纜
    線，扣案之油壓剪1 把雖為伊所有，但係證人陳志青向伊所
    借用等語。經查：
    1.證人陳志青於94年1 月14日為警查獲時所騎乘之車牌號碼
      NXZ-817 號重型機車1 輛及電纜線30公尺，分別係被害人
      林白霜於同日上午在高雄縣旗山鎮○○路395 巷1 弄1 號
      前失竊之機車及被害人詹昆才所有在高雄縣旗山鎮○○○
      路300 巷27弄4 號前遭竊之電纜線等情，雖據證人陳志青
      於本院審理時證述明確，並經被害人詹昆才於警詢、本院
      審理時及證人魏博義於警詢時分別指述綦詳，且經證人黃
      瑛鴻於警詢及本院審理時供證屬實，復有贓物認領保管單
      2 紙及查獲照片5 幀附卷可憑，惟此亦僅堪認上開機車及
      電纜線確實分屬被害人林白霜及詹昆才所有遭竊之財物之
      客觀事實。
    2.證人陳志青於原審審理時雖結證：伊於警詢時所為前開林
      白霜所有車牌號號碼NXZ- 817號重型機車係被告之機車，
      94年1 月14日6 時許，被告騎乘上開機車附載伊，一同前
      往高雄縣旗山鎮○○○路300 巷27弄4 號前，持被告所有
      之油壓剪1 支竊取電纜線之陳述係屬實在等語，惟參以其
      復證稱：前開車牌號碼NXZ- 817號重型機車係伊個人於94
      年1 月14日某時許所竊取，被告並未共同竊取該部機車，
      之後伊與被告共乘該部機車至高雄縣旗山鎮○○○路300
      巷27弄4 號前看見電纜線，乃臨時起意，由伊下車行竊電
      纜線，被告則表示其要去找人，伊並未告知被告伊要竊取
      電纜線，是以被告是否知悉伊要竊盜，伊並不清楚，嗣伊
      為警查獲，被告即離開等語（原審卷第162 至165 頁），
      足見其前後所述顯然矛盾不一，已難輕信。再者，證人黃
      瑛鴻於原審審理時證述：94年1 月14日6 時許，因伊所飼
      養之狗在吠叫並撞門，伊乃開門察看，發現放置在車牌號
      碼N3-2645 號自小貨車上之電纜線遭剪斷，放置在地上，
      在庭之證人陳志青在高雄縣旗山鎮○○○路300 巷27弄4
      號前正跨上機車欲離去，油壓剪1 支則放在機車上，當時
      現場僅發現證人陳志青1 人，並未見到在庭之被告等語（
      原審卷第168 、169 頁），證人詹昆才於原審審理時亦證
      稱：94年1 月14日6 時許，在高雄縣旗山鎮○○○路300
      巷27弄4 號前，證人黃瑛鴻發現並逮獲竊取伊所有之電纜
      線之陳志青後，再叫伊下來，當時現場除在庭遭逮捕之證
      人陳志青外，並未見到在庭之被告等語（見同上審判筆錄
      第8 至9 頁），足見94年1 月14日6 時許，證人陳志青在
      高雄縣旗山鎮○○○路300 巷27弄4 號前竊取電纜線而遭
      發現時，被告並未在場，是若無其他積極證據足資證明被
      告確有與證人陳志青共同竊盜之犯行，自不得逕據前開證
      人陳志青非無瑕疵之證述而為被告犯罪事實之認定。
    3.證人陳志青為警查獲時扣案之油壓剪1 把，確為被告所有
      乙節，固據被告供承在卷，惟被告否認與證人陳志青共同
      行竊，辯稱：上開油壓剪係證人陳志青向其借用等語，且
      證人陳志青持有被告所有上開油壓剪之原因確係甚多，雖
      或可能係被告為共同行竊而交付，但亦可能僅係被告單純
      出借等等，不一而足，是以亦難僅憑前開扣案之油壓剪1
      把係屬被告所有，即遽行推論其有公訴人所指之前開竊盜
      犯行。
    4.此外，亦查無其他積極證據足資證明被告確有移送併辦所
      指之前揭犯行。
  (三)綜上所述，移送併辦所指之竊盜犯行，尚存有相當程度之合
    理懷疑，則被告犯行即屬不能證明。揆諸前開說明，本應為
    被告無罪之諭知。惟因移送併辦並非正式起訴之請求，是此
    部份，與前開論罪科刑部分，即無裁判上一罪關係，自應退
    回由檢察官另行依法處理，併此敘明。
六、被告經合法傳喚，無正當之理由未到庭，爰不待其陳述逕為
    判決。
據上論結，應依刑事訴訟法第369 條第1 項前段、第364 條、第
371 條、第299 條第1 項前段，刑法第56條、第320 條第1 項、
第47條、第38條第1 項第2 款，罰金罰鍰提高標準條例第1 條前
段，判決如主文。
本案經檢察官姜麗儒到庭執行職務。
中　　華　　民　　國　　94　　年　　9 　　月　　14　　日
                  刑事第七庭    審判長法  官   莊飛宗
                                      法  官   曾逸誠
                                      法  官   黃三友
以上正本證明與原本無異。
不得上訴。
中　　華　　民　　國　　94　　年　　9 　　月　　15　　日
　　　　　　　　　　　　　　　　　　　書記官   黃玉珠
附錄本件判決論罪科刑法條：
刑法第320 條第1 項意圖為自己或第三人不法之所有，而竊取他
人之動產者，為竊盜罪，處5 年以下有期徒刑、拘役或500 元以
下罰金。
